臺灣士林地方法院民事判決　九十一年度簡上字第一三四號
　　上　訴　人　　丙○○
　　兼訴訟代理人　甲○○
　　被　上訴人　　乙○○
右當事人間請求損害賠償事件，上訴人對於中華民國九十一年七月十二日臺灣士林地
方法院士林簡易庭九十一年度士簡字第四四二號第一審宣示判決筆錄提起上訴，本院
判決如左：
    主      文
上訴駁回。
第二審訴訟費用由上訴人負擔。
    事      實
甲、上訴人方面：
  一、聲明：
    (一)原判決不利於上訴人部分廢棄。
    (二)前開廢棄部分，被上訴人在第一審之訴駁回。
  二、陳述：除與原審宣示判決筆錄記載相同者，茲予引用外，補稱：
    (一)上訴人甲○○確實於八十九年九月一日送木瓜樹至證人王炬住處，證人王炬於
      刑事訴訟程序時之證詞應係出於記憶模糊。
    (二)證人即里長游清發為被上訴人之房東，在地方上到處興訟，人品不佳，其於刑
      事訴訟程序中之證詞顯然偏頗不實，倘當時里長在場，上訴人甲○○豈敢動手
      毆打被上訴人？且被上訴人體型較上訴人丙○○高壯，上訴人丙○○不可能抓
      被上訴人之頭髮。
    (三)上訴人並無毆打被上訴人，且被上訴人於原審已供承無法提出薪資證明及醫師
      證明，上訴人否認被上訴人所提歐邁冷凍麵糰有限公司任職證明書之真正，原
      審判命上訴人應連帶給付被上訴人醫療費用新臺幣（以下同）八百六十元、減
      少勞動能力之損害七百九十二元、非財產上損害賠償五萬元，顯無理由。又上
      訴人經濟狀況不佳，僅有蕎豐園藝景觀社之收入，二人均患有糖尿病等疾病，
      原審所定非財產上損害賠償金額，殊屬過鉅。
  三、證據：除援用原審之立證方法外，另提出新光醫院診斷證明書影本二件、蕎豐
      室內園藝景觀社九十年度營利事業所得稅結算申報書影本一件為證，並聲請調
      查證人游清發之人品，以及安排兩造至法務部調查局接受測謊。
乙、被上訴人方面：
  一、聲明：上訴駁回。
  二、陳述：除與原審宣示判決筆錄記載相同者，茲予引用外，補稱：被上訴人兼二
      份臨時工，因休息過久而失去在歐邁冷凍麵糰有限公司之工作，茲每月收入約
      五萬元。而上訴人之經濟狀況似乎不錯。
  三、證據：援用原審之立證方法。
丙、本院依職權調閱臺灣高等法院九十年度上易字第三一六四號號刑事案件全卷（含
    本院八十九年度易字第一一六八號刑事卷宗、臺灣士林地方法院檢察署八十九年
    度他字第一二二六號、八十九年度偵字第一○二○○號偵查卷宗），並向財政部
    臺北市國稅局士林稽徵所函調兩造八十九年度綜合所得稅申報資料。
    理      由
一、本件被上訴人起訴主張：上訴人與被上訴人為鄰居，上訴人丙○○因住家旁騎樓
    排水孔糾紛，於八十九年九月一日晚間，前往臺北市○○區○○街三二五巷三十
    號被上訴人住處爭執，上訴人夫妻二人基於共同傷害之犯意聯絡，於同日晚間十
    時三十分許，擔任調解人之里長游清發轉身離去時，由上訴人丙○○自後緊抓被
    上訴人之頭髮、上訴人甲○○則在前徒手毆打被上訴人之左側身體，致被上訴人
    受有左肩前胸四ｘ四公分、七ｘ三公分、四ｘ三公分等三處瘀傷，爰依侵權行為
    法律關係，請求被上訴人連帶給付醫療費用二萬三千三百六十元、薪資損失四萬
    八千元、非財產上損害賠償十萬元，共計十七萬一千三百六十元及法定遲延利息
    等語。上訴人則以：事發當日上訴人甲○○送木瓜樹至證人王炬住處，證人王炬
    於刑事訴訟程序中之證詞應係出於記憶模糊，至證人即里長游清發為被上訴人之
    房東，在地方上到處興訟，人品不佳，其於刑事訴訟程序中之證詞顯然偏頗不實
    ，倘當時里長在場，上訴人甲○○豈敢動手毆打被上訴人，又被上訴人體型較上
    訴人丙○○高壯，上訴人丙○○不可能抓被上訴人之頭髮，上訴人既未毆打被上
    訴人，且被上訴人無法提出薪資證明及醫師證明，原審判命上訴人應連帶給付被
    上訴人醫療費用八百六十元、減少勞動能力之損害七百九十二元、非財產上損害
    賠償五萬元，即無理由，況上訴人經濟狀況不佳，僅有蕎豐園藝景觀社之收入，
    二人均患有糖尿病等疾病，原審所定非財產上損害賠償金額殊屬過鉅等語，資為
    抗辯。
三、本件被上訴人主張其於右揭時地遭上訴人共同傷害，而受有左肩三處瘀傷之事實
    ，業據其提出臺北市立陽明醫院診斷證明書為證，並據證人游清發於本院八十九
    年度易字第一一六八號刑事案件九十年二月二日訊問時到庭證述：「剛轉身要上
    樓梯，就聽到乙○○喊救人，我回過頭來，看到丙○○從後面拉告訴人（即被上
    訴人）的頭髮，我回過頭看到說還不放，然後甲○○就用右手拳頭毆打告訴人的
    左邊身體」等語無訛（參見前揭刑事卷宗第十九頁），所述互核相符，而證人游
    清發與上訴人素無仇怨，衡情應無干冒偽證重罪而誣陷上訴人之理，其證言堪以
    採信。至被告甲○○雖辯稱事發當晚係前往證人王烜家，有不在場證明云云，然
    據證人王烜於上開刑事案件九十年六月一日審判期間到庭證稱：「無法確定（送
    木瓜樹那天就是九月一日）。是被告（即上訴人）跟我說送木瓜那天就是跟鄰居
    生糾紛同一天」等語綦詳（參見前揭刑事卷宗第五一頁），且上訴人甲○○嗣亦
    自承：「我不是很記得，我只記得有去王烜家中送木瓜樹。王烜知道九月一日等
    同送木瓜那一天是我告訴王烜的」等語不諱（參見前揭刑事卷宗第五三頁），是
    以，難認上訴人甲○○於事發當日有何不在場證明。又上開刑事案件隔離訊問上
    訴人之結果，上訴人甲○○供稱：「我回到家後我太太說她跟乙○○有爭執：：
    ：我太太情緒氣憤，沒有哭，身上有傷，兩隻手腕上都有傷，我有看一下好像是
    指甲掐到」云云（參見前揭刑事卷宗第五三頁），然上訴人丙○○則陳稱：「（
    檢察官問：九月一日晚上你有無跟任何人發生拉扯？）沒有。（檢察官問：九月
    一日晚上你是否有受傷？）沒有。我也沒有跟我先生說我有受傷之事」云云，二
    人所述互有矛盾，其上開所辯，顯係卸責之詞，不足採信。是以，被上訴人此部
    分主張，堪認為真正，臺灣高等法院九十年度上易字第三一六四號刑事判決亦同
    此認定，此經本院調取該刑事案件全卷核閱屬實。
四、按「因故意或過失，不法侵害他人權利者，負損害賠償責任」，「數人共同不法
    侵害他人之權利者，連帶負損害賠償責任」，民法第一百八十四條第一項前段、
    第一百八十五條第一項分別定有明文。經查，本件上訴人共同故意不法侵害被上
    訴人之身體，致被上訴人受有左肩前胸四ｘ四公分、七ｘ三公分、四ｘ三公分等
    三處瘀傷之事，既經認定，揆諸前揭規定，即應連帶負損害賠償責任。茲就得請
    求之金額分述如左：
  (一)醫療費部分：
    按「不法侵害他人之身體或健康者，對於被害人因此喪失或減少勞動能力或增加
    生活上之需要時，應負損害賠償責任」，民法第一百九十三條第一項定有明文。
    復按，「保險制度，旨在保護被保險人，非為減輕損害事故加害人之責任。保險
    給付請求權之發生，係以定有支付保險費之保險契約為基礎，與因侵權行為所生
    之損害賠償請求權，並非出於同一原因。後者之損害賠償請求權，殊不因受領前
    者之保險給付而喪失，兩者除有保險法第五十三條關於代位行使之關係外，並不
    生損益相抵問題」（最高法院六十八年臺上字第四二號判例參照），是以，全民
    健康保險之被保險人經全民健康保險提供醫療給付者，除因汽車交通事故而依強
    制汽車責任保險法第三十條另有特別規定外，被保險人對加害人之損害賠償請求
    權不因而喪失。經查：被上訴人主張因上訴人之傷害行為，前往臺北市立陽明醫
    院診治，自負額及健保給付共計一千二百六十元，業據提出金額相符之醫療費用
    收據影本一件為證，除證明書費四百元非屬醫療上必要費用，應予扣除外，其餘
    八百六十元，依被上訴人所受傷勢及各收據載明醫療項目觀之，核為治療上之必
    要費用，此部分請求洵屬於法有據。至被上訴人主張其前往世仁振興接骨所購買
    七厘循功散並接受推拿，合計支出二萬二千一百元，固據其提出免用統一發票收
    據五件為證，然被上訴人既已經西醫診治痊癒，上開中藥材復無醫師處方箋，又
    不具有不可替代性，難認係醫療及營養上之必要支出（最高法院八十八年度臺上
    字第九二八號、八十七年度臺上字第二○三○號、七十七年度臺上字第一七二六
    號判決意旨參照），此部分未據被上訴人上訴，附此敘明。
  (二)減少勞動能力之損害：
    本件經原審向臺北市立陽明醫院函詢被上訴人之傷勢及應暫停工作之日數，據該
    院函覆稱：依一般原則病人應可觀察休養一兩天等語，有該院九十一年六月三日
    北市陽醫歷字第○九一六○三六○六○○號函在卷可稽，本院審酌被上訴人之傷
    勢，並參考上開函文，認被上訴人因減少勞動能力之日數以一．五日計算為適當
    。又被上訴人自承於市場從事零工，每月收入不固定，無法舉證證明其實際收入
    數額，本院認應以行政院核定之最低基本工資一萬五千八百四十元計算為據。從
    而，被上訴人請求上訴人連帶給付因減少勞動能力所受之損害，於七百九十二元
    之範圍內為有理由（1.5x(15840/30)  =792），逾此範圍之請求，未據被上訴人
    提起上訴。
  (三)非財產上之損害：
    按「不法侵害他人之身體、健康、名譽、自由、信用、隱私、貞操，或不法侵害
    其他人格法益而情節重大者，被害人雖非財產上之損害，亦得請求賠償相當之金
    額」，民法第一百九十五條第一項定有明文。查本件被上訴人受有左肩前胸四ｘ
    四公分、七ｘ三公分、四ｘ三公分等三處瘀傷，身體及精神上受有痛苦，平日在
    市場從事零工，每月收入約五萬元，而上訴人夫妻共同經營蕎豐園藝景觀社，九
    十年度營業收入總額為四十五萬三千零十七元，兩造於八十九年度均未申報綜合
    所得稅等情，有財政部臺北市國稅局士林稽徵所九十一年十月九日財北國稅士林
    徵字第○九一○○一二○一四號函、營利事業所得稅結算申報書各一件足考，本
    院斟酌本件事發狀況，及兩造所自陳之身分、地位、經濟能力，以及被上訴人因
    此所受痛苦之程度等一切情狀，認被上訴人所得請求之非財產上損害賠償金額為
    五萬元為適當，逾此部分之請求業經原審駁回，未據被上訴人上訴。
五、末按，「給付無確定期限者，債務人於債權人得請求給付時，經其催告而未為給
    付，自受催告時起，負遲延責任，其經債權人起訴而送達訴狀，或依督促程序送
    達支付命令，或為其他相類之行為者，與催告有同一之效力」，「遲延之債務，
    以支付金錢為標的者，債權人得請求依法定利率計算之遲延利息」，民法第二百
    二十九條第二項、第二百三十三條第一項前段亦分別有明文規定。從而，被上訴
    人依共同侵權行為法律關係，請求上訴人連帶賠償五萬一千六百五十二元（860+
    792+50000=51652），及起訴狀繕本送達上訴人翌日即九十年二月三日起至清償
    日止，按週年利率百分之五計算之法定遲延利息，為有理由，應予准許；逾上開
    範圍之請求，業經原審駁回，未據被上訴人上訴。原審判決判命上訴人給付上開
    金額，於法並無不合。上訴意旨指摘原判決不當，求予廢棄改判，為無理由，應
    予駁回其上訴。
六、本件事證已臻明確，兩造其餘之攻擊防禦方法及訴訟資料經本院斟酌後，核與判
    決結果不生影響，無一一論述之必要，併予敘明。
七、據上論結，本件上訴為無理由，依民事訴訟法第四百三十六條之一第三項、第四
    百四十九條第一項、第七十八條，判決如主文。
中　　　華　　　民　　　國　　九十一　　年　　 十二　　 月　　二十四 　 日
                            臺灣士林地方法院民事第二庭
~B審判長法官　李玉卿
~B法　　　官　陳梅欽
~B法　　　官　陳玉曆
右為正本係照原本作成。
本判決不得上訴。
中　　　華　　　民　　　國　　九十一　　年　　 十二　　 月　　 二十六　 日
~B法院書記官　謝金宏
